【裁判字號】    99,訴,1059
【裁判日期】    991207
【裁判案由】    妨害性自主罪
【裁判全文】
臺灣高雄地方法院刑事判決              99年度訴字第1059號
公  訴  人  臺灣高雄地方法院檢察署檢察官
被      告  ○○○
選任辯護人  余景登律師
上列被告因妨害性自主罪案件，經檢察官提起公訴（99年度偵緝
字第663號），本院判決如下：
    主  文
○○○犯乘機性交罪，處有期徒刑肆年陸月。
    事  實
一、○○○於民國98年8 月10日晚上8 時30分許，至許財福所開
    設位於高雄市前金區○○○路254 號4 樓之「歌友卡拉OK店
    」消費，點名在上開店內擔任公關小姐之代號00000000號成
    年女子（真實姓名、年籍詳卷，下稱Ａ女）坐檯一同飲酒、
    聊天，嗣於翌日凌晨1 時許，A 女因不勝酒力，自該店大廳
    欲走入店內供公關小姐休息使用之包廂休息，惟因腳步不穩
    而跌倒在地，約有1 分鐘無法自行起身，詎料○○○見A 女
    已呈現該等酒醉狀態，認有機可乘，竟即基於乘機性交之犯
    意，先將已因酒醉無法自己行走之A 女扶進該店之第6 號包
    廂內，並在該包廂內乘A 女酒醉意識模糊，對自身身體控制
    力薄弱，處於相類於精神障礙而不能抗拒之際，脫去A 女之
    衣物，將其陰莖插入A女之陰道來回抽送直至射精，而對A女
    為性交行為1 次得逞。嗣於翌日（即98年8月11日）凌晨1時
    50分許，許財福至該包廂檢查有無電燈、冷氣未關之際，當
    場發現○○○全身赤裸壓在同為全裸之A 女身上，隨即出聲
    制止，A 女始驚覺已遭○○○為前開性交行為得逞乙事，深
    感受辱，乃著衣後要求店內人員為其叫計程車返家，惟因酒
    意未退而仍處於精神恍惚之狀態，誤搭由○○○所駕駛之計
    程車返家。A 女返家後即至房間痛哭，A 女之女兒（代號
    00000000號，真實姓名、年籍詳卷，下稱B 女）查覺有異，
    經詢問A 女後始知悉上情，遂即於98年8 月11日凌晨4 時5
    分許偕同A 女至阮綜合醫院驗傷並報警處理。
二、案經A 女訴由高雄市政府警察局新興分局移送臺灣高雄地方
    法院檢察署檢察官偵查起訴。
    理  由
壹、證據能力部分：
    被告以外之人於審判外之陳述，雖不符同法第159 條之1 至
    第159 條之4 之規定，但經當事人於審判程序同意作為證據
    ，法院審酌該言詞陳述或書面陳述作成時之情況，認為適當
    者，亦得為證據，同法第159 條之5 第1 項定有明文。本判
    決所引用之傳聞證據，均經本院依法踐行調查證據程序，當
    事人於審判程序亦同意作為證據，本院審酌證據資料作成時
    之情況，並無違法不當及證明力明顯過低之瑕疵，且無依法
    應排除其證據能力之情形，認以之作為證據應屬適當，故有
    證據能力。
貳、實體部分：
一、訊據被告固不否認有於98年8 月10日晚上8 時30分許至上開
    店內消費，點名告訴人A 女坐檯一同飲酒、聊天，嗣於翌日
    凌晨1 時許，扶起在店內大廳跌倒之告訴人進入店內第6 號
    包廂，並在該包廂內對告訴人為性交行為1 次得逞之事實，
    惟矢口否認有何乘機性交犯行，辯稱：伊與告訴人在飲酒聊
    天時即有摟摟抱抱及親吻之動作，告訴人後來說酒醉要去休
    息，伊就答應，告訴人走到該店大廳時有稍微蹲下、跌倒的
    樣子，不是因為酒醉的關係而跌倒，當時店內的少爺去扶告
    訴人卻扶不起來，剛好伊就坐在告訴人正對面，就過去扶告
    訴人去第6 號包廂，許財福也有進該包廂跟伊與告訴人聊一
    下才走，之後伊與告訴人就繼續摟摟抱抱及親吻，接著就合
    意為性交行為，性交過程中並變換姿勢，伊實無乘告訴人酒
    醉之機會，而對告訴人性交之情事云云。經查：
  (一)被告於98年8 月10日晚上8 時30分許至前開店內消費，點名
    告訴人坐檯一同喝酒、聊天，嗣於翌日凌晨1 時許，將是時
    因酒醉欲前往包廂休息，而在店內大廳跌倒之告訴人扶進店
    內第6 號包廂，並在該包廂內脫去告訴人之衣物，將其陰莖
    插入告訴人之陰道來回抽送直至射精，嗣於翌日凌晨1 時50
    分許，為許財福發現其全身赤裸壓在同為全裸之告訴人身上
    ，隨即出言制止等情，業為被告所不否認，核與告訴人於本
    院中證稱：伊於98年8 月11日凌晨於包廂內遭許財福叫醒時
    ，始驚覺被告趴在自己身上從事性行為之情節（詳下述）相
    符，另有受理疑似性侵害事件驗傷診斷書、內政部警政署98
    年11月23日刑醫字第0980140461號鑑驗書（鑑驗結論：告訴
    人內褲褲底採樣、陰道棉棒DNA-STR 型別經比對結果，發現
    與被告之DNA-STR 型別相同，該型別在臺灣地區中國人分布
    機率預估為3.48乘10的負17次方）、被告當日消費之簽帳單
    各1 紙在卷可憑（見偵一卷證物袋、本院二卷第84頁），此
    部分之事實應堪認定。
  (二)被告雖否認有對告訴人乘機性交犯行，並以前揭情詞置辯。
    惟查：
  1.證人即告訴人A 女歷經警詢、偵查及本院審理，始終指訴：
    伊與被告只見過2 次面，當天被告點伊坐檯，伊喝了蠻多酒
    ，坐被告檯時是清醒的，但轉檯之後發生何事伊就沒有印象
    ，伊沒有印象有少爺來扶，也不知道為何自己會在包廂內，
    更對如何脫掉衣服沒有印象，當伊突然有意識時，就發現被
    告趴在伊身上作性行為動作，當時並非完全清醒，還在朦朦
    朧朧的狀態，應該是被許財福叫醒的，伊醒來後就將被告推
    開，因為不曉得為何被告要侵犯伊，伊就很慌張地把衣服穿
    好，走出包廂去櫃檯拿包包跟手機，並委託店內會計叫車回
    家，但會計說找不到伊的手機，後來不知道為何是被告開著
    計程車送伊回家，伊當時模模糊糊的，只是急著回家，連檯
    費跟手機都沒拿，坐上去才發現是被告開車，然伊趕著要回
    家，也沒有印象有無拒絕被告幫伊開車，後來有印象時就已
    經到家了。回家後伊心情很不好就哭了，伊女兒有帶伊去醫
    院檢驗等語歷歷（見偵一卷第4 至7 頁、偵二卷第14至18頁
    、本院二卷第57至63頁背面），核與證人B 女於本院審理中
    所證稱：那天晚上大概深夜，伊當時還在玩電腦，聽到告訴
    人開門回家，乒乒乓乓的，一進門告訴人就衝到房間哭，伊
    覺得當時告訴人神智不清醒，衣著也沒有很整齊，肩帶不在
    肩膀上，整個人亂七八糟的，妝也花了。伊就問告訴人發生
    什麼事情，過了一會兒告訴人說被人侵犯，伊就檢查告訴人
    有無外傷、衣服有無被換過，並讓告訴人休息一下後去家裡
    附近的醫院驗傷。之前告訴人下班回來從未發生過像案發當
    天的狀況。在發生這件事之前告訴人雖已罹有憂鬱症，但病
    情穩定，發生此事後，告訴人晚上都會因作惡夢而驚醒，不
    是哭就是打人等情相符（見本院二卷第73頁背面至75頁），
    又告訴人於返家後曾打電話向許財福抱怨未好好照顧伊乙節
    ，復經證人許財福當庭具結證述明確（見本院二卷第70頁背
    面），衡諸告訴人與被告夙無怨隙，告訴人實無視自己之名
    節於不顧而刻意誣指被告之必要，且若非告訴人當日確因酒
    醉而無端遭被告侵犯其性自主權，當不致會有如此連親近如
    B 女之人亦未曾見聞之激烈情緒反應，況告訴人於事後甚且
    還去電指摘許財福未盡照料之責，凡此均益徵告訴人指訴其
    於酒醉後遭被告於上開店內包廂乘機性交等情，確非子虛。
  2.次查，證人許財福到庭結證稱：案發當天告訴人在大廳酒醉
    跌倒，當時告訴人走路顛來顛去，就像酒醉一樣沒有辦法走
    一直線，跌倒後就在地上完全起不來，大約有1 分鐘左右，
    告訴人的酒量很差，酒醉後會習慣找個休息室休息睡覺，之
    前在店內也曾發生過這樣的狀況，所以伊知道告訴人已經喝
    醉了，伊就叫少爺去扶告訴人，當天生意不錯，伊也很忙，
    被告說要扶告訴人進去休息，伊想說被告應該也不會對告訴
    人怎麼樣，後來因為伊忙著跟客人聊天打招呼就沒再注意了
    之情節（見本院二卷第66頁背面、69頁背面至71頁），而被
    告亦自承：告訴人當時係因酒醉要去休息，伊看見告訴人倒
    在地上，少爺扶不起來，才過去扶告訴人進入包廂等語，又
    告訴人於98年8 月11日凌晨4 時5 分許至阮綜合醫院驗傷並
    採集尿液、血液時，經檢驗出體內呈現酒精陽性反應等情，
    復有阮綜合醫院之急診內科病歷附卷足憑（見本院二卷證物
    袋）在卷足憑，衡以常理，告訴人於案發前已因酒醉而走路
    無法呈一直線，且於跌倒後將近1 分鐘之時間內仍無法自行
    起身，經店內少爺攙扶亦未能扶起，且於案發相隔約3 小時
    後前往醫院驗傷時仍可檢測出體內尚有酒精反應，足認告訴
    人於遭被告扶進店內包廂之時，已因飲酒過量而呈現旁人一
    望即知之嚴重酒醉狀態，以致無法控制自己身體之動作而摔
    倒，應非僅因一時腳步不穩而所致。再參諸告訴人於遭被告
    扶入包廂之前，雖曾試圖依憑己力自行前往，而非處於完全
    喪失意識之狀態，惟仍因酒醉以致對自我身體控制力低落而
    跌倒，許久無法起身，而告訴人復證稱對於轉檯後至在包廂
    內為許財福叫醒之間發生何事沒有印象，綜上徵象顯示，應
    可確認告訴人於遭被告扶進店內包廂之際，實仍已因酒醉而
    處於意識模糊，對自我身體控制力薄弱而相類於精神障礙不
    能抗拒之狀態。
  3.被告固辯稱告訴人有同意與其性交云云，惟此已為告訴人堅
    決否認，而觀諸告訴人於進入包廂之際，既已如前述因酒醉
    而處於意識模糊，對自我身體控制力薄弱而相類於精神障礙
    不能抗拒之狀態，則理應無可能有能力同意與被告性交，亦
    不可能如被告所稱般於性交過程中數次變換姿勢。且告訴人
    及被告同稱僅見過彼此兩次面，並係因坐檯關係而認識，則
    對告訴人而言，被告實係毫無感情基礎之陌生人，而不僅告
    訴人一再表示自己絕非從事性交易之人，證人許財福也證稱
    該店並未提供性交易之服務，佐以被告於偵查中更自陳已知
    該店並非所謂制服店，復稱其亦未就與告訴人之性交行為給
    付任何對價（被告雖有加付告訴人1 檯檯費之事實，有前開
    簽帳單1 紙可證，惟其亦否認此係性交易之對價），則衡以
    一般社會常態，於此情形下告訴人亦應無可能事先達成與被
    告合意性交之共識。縱認被告所稱其與告訴人在飲酒聊天時
    即有摟摟抱抱之行為屬實，然此亦無法證明告訴人有同意與
    被告為性行為，況本件告訴人係於酒醉後欲獨自前往包廂休
    息之途中跌倒，方由當時正坐在告訴人跌倒處正對面之被告
    起身扶進包廂，並非與被告2 人相約共同進入包廂，何況該
    店內既未提供性交易之服務，更無可供客人與公關小姐從事
    性交易之處所，此觀該等包廂雖屬密閉卻無法上鎖乙節自明
    ，被告如確與告訴人達成合意性交之共識，大可偕同告訴人
    前往附近之旅社或汽車旅館等地為之，何需甘冒遭他人窺視
    或隨時闖入之風險，而在上開店內無法上鎖之包廂內進行？
    可見被告所辯顯悖常情之處。是綜上情節以觀，足認被告係
    利用告訴人酒醉意識模糊，對自身身體控制力薄弱，處於相
    類於精神障礙而不能抗拒之際之機會，而對告訴人為性交行
    為甚明。
  4.至辯護意旨固另以：本件告訴人於事發當時之精神狀態未經
    送請醫療機構提供專業意見，無法證明告訴人於進入包廂時
    之酒醉狀態是否持續至與被告發生性交行為之時，並質疑告
    訴人如有拒絕之意，應非無任何機會呼救，然卻未見告訴人
    為之云云。惟查，告訴人於進入包廂時已因酒醉而致意識模
    糊，對自己身體之控制力極為低落等情，業經本院審認告訴
    人、證人許財福所為之前開證詞及告訴人當日之急診內科病
    歷，認定如前。又證人許財福曾於偵查中證稱：告訴人自包
    廂穿好衣物出來時仍然酒醉，雖沒有醉得那麼厲害，但看起
    來很疲倦，且酒不可能退得這麼快等語（見偵二卷第8 頁）
    ，復又於本院審理中證述：告訴人回家後有再打電話給伊，
    告訴人當時講起話來跟之前酒醉時之狀況一樣很「ㄌㄨˊ」
    （臺語，即不可理喻、有理說不清之意），且告訴人平時如
    果沒有酒醉，除非當日店內生意不好需要調頭寸，原則上告
    訴人都會當日領走檯費等語（見本院二卷第70頁背面至72
    頁）；告訴人則稱：當伊突然有意識時，就發現被告趴在伊
    身上作性行為動作，當時並非完全清醒，還在朦朦朧朧的狀
    態，應該是被許財福叫醒的，伊醒來後就將被告推開，因為
    不曉得為何被告要侵犯伊，伊就很慌張地把衣服穿好，走出
    包廂去櫃檯拿包包跟手機，並委託店內會計叫車回家，但會
    計說找不到伊的手機，後來不知道為何是被告開著計程車送
    伊回家，伊當時模模糊糊的，只是急著回家，連檯費跟手機
    都沒拿，坐上去才發現是被告開車，然伊趕著要回家，也沒
    有印象有無拒絕被告幫伊開車，後來有印象時就已經到家了
    等語；又證人B 女於偵查中及本院審理中亦始終證稱告訴人
    返家時仍處於酒醉而神智不清醒之狀態，上開證詞交互勾稽
    ，並參以告訴人於98年8 月11日凌晨4時5分許至阮綜合醫院
    驗傷並採集尿液、血液時，仍經檢驗出體內呈現酒精反應乙
    情，可見告訴人於遭許財福叫醒，自行穿著衣物走出包廂至
    返家時，其神智雖較先前清醒，然其不但未按平日未酒醉時
    之習慣，於下班時取走其手機及當日應得之檯費，甚且在已
    叫車之情況下，仍誤搭由被告所駕駛之計程車，並對如何到
    家沒有印象，堪信告訴人於此段期間尚係持續處於酒醉朦朧
    、精神恍惚之狀態，則如謂告訴人於進出包廂前後均呈現因
    酒醉而意識模糊或恍惚之狀態下，竟反能於在包廂內之期間
    恢復精神而同意與被告為性交行為，實與常情相違，本件告
    訴人於進入包廂內直至為許財福所驚醒時止，均處於酒醉而
    意識模糊之狀態，至為明確，辯護意旨空言質疑告訴人於事
    發時之精神狀態尚未達於不能抗拒之程度，無非事後飾卸之
    詞，難以採取。又告訴人既已因意識模糊而不能抗拒被告對
    其所為之性交行為，自亦無對外呼救之可能，乃屬當然之理
    。
  5.據上各情，被告辯稱其係於告訴人同意之情況下為本件性交
    行為，應非可採，本件事證明確，被告確有利用告訴人不勝
    酒力而陷於意識模糊，對自身身體控制力薄弱，處於相類於
    精神障礙而不能抗拒之狀態，對告訴人加以性交1 次之乘機
    性交犯行等情，自堪認定，應予依法論科。
二、核被告○○○所為，係犯刑法第225條第1項之乘機性交罪。
    爰審酌被告僅為逞一己私慾，於至「歌友卡拉OK店」消費時
    ，見於該處擔任公關小姐之告訴人貌美，竟利用告訴人酒醉
    不能抗拒之際，乘機對告訴人為本件性交行為，對女性之性
    自主權毫未尊重，造成告訴人心理上受有難以回復之創傷，
    已非可取；且犯後未思為自己因一時無法控制性慾所鑄下之
    過錯檢討自省，並設法取得告訴人之諒解，進而彌補告訴人
    所受之損害，反仍狡稱自己方為本次事件之真正受害者，碰
    到此種情事男性必然吃虧云云（見本院二卷第80頁），足見
    其對兩性關係之價值觀實屬錯誤，惟念被告於本院審理中已
    就部分犯罪情節予以坦承，以及被告犯罪之動機、目的、情
    節、手段、素行及其智識程度等一切情狀，爰量處如主文所
    示之刑，以示懲儆。
據上論斷，應依刑事訴訟法第299 條第1 項前段，刑法第225 條
第1 項，判決如主文。
本案經檢察官陳筱茜到庭執行職務。
中    華    民    國    99    年    12    月    7     日
                  刑事第十五庭  審判長法  官  莊珮君
                                      法  官  王俊彥
                                      法  官  許勻睿
以上正本證明與原本無異。
如不服本判決應於收受判決後10日內向本院提出上訴書狀，並應
敘述具體理由。其未敘述上訴理由者，應於上訴期間屆滿後20日
內向本院補提理由書(均須按他造當事人之人數附繕本)「切勿逕
送上級法院」。

中    華    民    國    99    年    12    月    7     日
                                      書記官  王芷鈴

附錄論罪科刑法條
中華民國刑法第225 條
（乘機性交猥褻罪）
對於男女利用其精神、身體障礙、心智缺陷或其他相類之情形，
不能或不知抗拒而為性交者，處3 年以上10年以下有期徒刑。
對於男女利用其精神、身體障礙、心智缺陷或其他相類之情形，
不能或不知抗拒而為猥褻之行為者，處6 月以上5 年以下有期徒
刑。
第1 項之未遂犯罰之。

司法院資訊處製作；財團法人民間司法改革基金會備份。
